【裁判字號】    90,上更(一),375
【裁判日期】    900525
【裁判案由】    毒品危害防制條例
【裁判全文】
臺灣高等法院刑事判決                          九十年度上更(一)字第三七五號
    上  訴  人  台灣桃園地方法院檢察署檢察官
    被      告  蔡耀霆
              （原名乙○○
右上訴人因被告違反毒品危害防制條例案件，不服台灣桃園地方法院八十六年度訴字
第一五六四號，中華民國八十七年三月六日第一審判決（起訴案號：台灣桃園地方法
院檢察署八十六年度偵字第七七二四號）提起上訴，經判決後，由最高法院發回更審
，本院判決如左：
    主  文
原判決關於蔡耀霆（原名乙○○）部分撤銷。
蔡耀霆連續明知為禁藥而轉讓，累犯，處有期徒刑陸月。如易科罰金，以百元折算
壹日。
    事  實
一、蔡耀霆（原名乙○○）於民國（下同）八十三年間，曾因犯麻醉藥品管理條例案
    件，經台灣板橋地方法院判處有期徒刑六月確定，於八十三年十二月十七日執行
    期滿完畢，仍不知悔改，明知安非他命類前經行政院衛生署於六十九年十二月八
    日以衛署字第三０一一二四號公告列為禁藥管理，禁止輸入、製造及販賣，又安
    非他命及其衍生之鹽類及製劑並經該署於七十五年七月十一日以衛署字第五九七
    六二號公告一概禁止使用，是其係屬禁藥，嗣安非他命復經行政院衛生署於七十
    九年十月九日以衛署藥字第九０四一四二號公告，列入麻醉藥品管理條例第二條
    第四款所定之化學合成麻醉藥品管理，並禁止於醫療上使用，依麻醉藥品管理條
    例第十三條之規定，限供科學上之需要，不得非法輸入、製造、運輸、販賣、持
    有、施打或吸用，仍不失為禁藥之性質，竟基於轉讓安非他命之概括犯意，先後
    於八十六年四月至同年五月間在桃園縣中壢市○○○路一三二號甲○○住處無償
    讓與化學麻醉藥品安非他命各一次一包予甲○○吸用，嗣於八十六年五月二十八
    日下午四時許在上址經警查獲甲○○，並扣得安非他命毛重二．七公克、吸食器
    三組、玻璃吸管五支、玻璃球五只、吸管乙支、分裝袋乙個等物，而查知上情。
二、案經桃園縣警察局楊梅分局移請台灣桃園地方法院檢察署檢察官偵查起訴。
    理  由
一、本件被告蔡耀霆雖於本院調查、審判期日，均經傳未到，惟據其於原審審理中則
    堅詞否認有轉讓禁藥安非他命之犯行，並辯稱：渠不認識甲○○云云。
二、經查：被告蔡耀霆如何於前開甲○○住處將安非他命無償送給甲○○吸用等情，
    業據同案被告甲○○於警訊及偵查中供述詳確（見偵查卷，第三頁背面、第四頁
    、第三十二頁背面），並有甲○○指認被告駕駛執照上相片，即係平日贈送其安
    非他命之綽號「長腳（台語：落腳）」者之指認證明乙紙在卷（見偵查卷，第九
    頁）足稽。而訊之證人即本件承辦警員殷弟萍於本院中供稱：甲○○於八十六年
    五月二十八日中壢市○○○路他的住家吸食毒品被渠等查到。…他說該第二級毒
    品（即安非他命）是一個叫「長腳」的人提供的。…因蔡耀霆是我們一直追查的
    對象，那時就知道他是「長腳」，所以他提起「長腳」，我們就知道了…。…蔡
    耀霆本來就是我們要追擊的對象，在（搜索）黃金郎那裡找到蔡耀霆的駕駛執照
    ，所以就拿給甲○○指認云云（見本院九十年五月四日訊問筆錄，第二至三頁）
    ，足徵證人係因偵辦該地區之毒品案件，始知悉綽號亦為「長腳」之被告，據而
    提出他案扣得之被告駕駛執照上相片，供查獲之同案被告甲○○確認無誤。末參
    酌被告於原審中亦坦承其綽號為「長腳」云云，三人所述互核一致，顯無故為栽
    贓之情形。另衡諸被告與甲○○間並無怨隙，甲○○當無於不同期日之警、偵訊
    中一再指稱被告轉讓犯行而行攀誣之理，況同案被告甲○○非法吸用禁藥安非他
    命，於查獲時查扣其所有供吸食使用之安非他命毛重二．七公克，及吸食器三組
    、玻璃吸管五支、玻璃球五只、吸管乙支、分裝袋乙個等物，且其採樣尿液經送
    桃園縣衛生局檢驗，確呈現安非他命陽性反應，此有搜索扣押證明筆錄、扣押物
    品清單、桃園縣衛生局不法藥物尿液檢定書各一紙在卷（見偵查卷，第一一、一
    四、四一頁）可憑，均足佐證同案被告甲○○於警、偵訊所為之證詞，實屬信而
    有徵。故甲○○於原審後始翻異前供而改稱：渠不認識蔡耀霆，也不是向他拿安
    非他命的云云，無非事後迴護被告之詞，源於「案重初供」之法理，自不足採。
    是本件事證明確，被告轉讓禁藥犯行亦堪認定，應依法論科。
三、查安非他命業經行政院衛生署迭於六十八年七月七日以衛署藥字第二二一四三三
    號及六十九年十二月八日以衛署藥字第三○一一二四號公告列為不准登記藥品及
    禁止使用各在案，復於七十五年七月十一日以衛署藥字第五九七六二七號再申公
    告禁止使用，更於七十九年十月九日以衛署藥字第九○四一四二號公告列為毒品
    防制條例公布施行前之麻醉藥品管理條例第二條第四款所規定之化學合成麻醉藥
    品，於同年月十一日生效，依同條例第十三條規定，不得非法持有、吸用及販賣
    ；但前揭禁藥管理之公告並未廢止，此經該署以八十年十二月十六日衛署藥字第
    九八七一二七號函釋在案，是安非他命改列為麻醉藥品後仍不失其禁藥之性質。
    另查被告行為後毒品危害防制條例業經總統於八十七年五月二十日公布，同年月
    二十二日生效，安非他命經定為第二級毒品，而轉讓第二級毒品者，處六月以上
    五年以下有期徒刑，得併科新臺幣七十萬元以下罰金，此為毒品危害防制條例第
    八條第二項所明定，比較新（毒品危害防制條例第八條第二項）舊（藥事法第八
    十三條第一項）法結果，以舊法之藥事法第八十三條第一項之規定較有利於被告
    ；核被告所為係犯藥事法第八十三條第一項之轉讓禁藥罪，其先後二次犯行，時
    間緊接，所犯犯罪構成要件相同，顯係基於概括犯意為之，為連續犯，應依法論
    以一罪，並加重其刑。又被告前曾因違反麻醉藥品管理條例案件判處有期徒刑六
    月確定，而於八十三年十二月十七日執行完畢，有本院被告全國刑案紀錄表乙份
    附卷可憑，其於有期徒刑執行完畢後五年內再犯有期徒刑以上之本罪，係屬累犯
    ，依法遞加重其刑。
四、原審未詳審認，而諭知被告無罪判決，自有未洽，檢察官上訴指摘原判決此部分
    不當為有理由，應將原判決關於蔡耀霆部分撤銷改判，爰審酌被告之素行、智識
    程度，以及犯罪之動機、目的、危害之程度及犯罪後之態度等一切情狀，量處有
    期徒刑六月，以資懲儆。又被告行為後，刑法第四十一條有關得易科罰金之標準
    ，由「犯最重本刑為三年以下有期徒刑之罪…，得易科罰金」，業已修正放寬為
    「犯最重本刑為五年以下有期徒刑之罪…，得易科罰金」，並於九十年一月十日
    公布，同年月十二日施行，茲比較新舊法，以修正後之規定較有利於行為人，依
    刑法第二條第一項之規定，自應適用新法，因並對被告為諭知易科罰金之折算標
    準。
五、被告蔡耀霆經合法傳喚，無正當之理由不到庭，爰不待其陳述，逕行判決。
據上論斷，應依刑事訴訟法第三百六十九條第一項前段、第三百六十四條、第二百九
十九條第一項前段、第三百七十一條，藥事法第八十三條第一項，刑法第十一條前段
、第二條第一項前段、第五十六條、第四十七條、第四十一條第一項前段，罰金罰鍰
提高標準條例第一條前段、第二條，判決如主文。
本案經檢察官鄭龍照到庭執行職務。
中    華    民    國     九十     年      五        月       二十五     日
                              臺灣高等法院刑事第十庭
                                  審判長法  官  溫  耀  源
                                        法  官  林  銓  正
                                        法  官  黃  金  富
右正本證明與原本無異。
如不服本判決應於收受送達後十日內向本院提出上訴書狀，其未敘述上訴之理由者並
得於提起上訴後十日內向本院補提理由書（均須按他造當事人之人數附繕本）。
                                        書記官  江  采  廷
中    華    民    國     九十     年      五        月       二十五     日
附錄：本判決論罪科刑法條
藥事法第八十三條第一項：
明知為偽藥或禁藥，而販賣、供應、調劑、運送、寄藏、牙保、轉讓或意圖販賣而陳
列者，處五年以下有期徒刑，得併科新臺幣十萬元以下罰金。


司法院資訊處製作；財團法人民間司法改革基金會備份。
